臺灣新北地方法院民事裁定
                                      110年度抗字第180號
抗  告  人  林東福  


相  對  人  將進補股份有限公司

法定代理人  洪秋芝  


上列當事人聲請本票裁定事件，抗告人對於中華民國110年7月30
日本院110年度司票字第4945號裁定提起抗告，裁定如下：
    主  文
一、原裁定關於自民國110年6月7日起至清償日止，准許強制執
    行之利息，於超過年息5%計算部分廢棄。
二、上開廢棄部分，相對人於原審之聲請駁回。
三、其餘抗告駁回。
四、抗告程序費用新臺幣（下同）1,000元由抗告人負擔。
    理  由
一、按本票載明免除作成拒絕證書者，則執票人聲請裁定准予強
    制執行時，毋庸提出已為付款提示之證據，且本票執票人依
    票據法第123 條規定向本票發票人行使追索權，聲請法院裁
    定准予強制執行，係屬非訟事件，對於此項聲請所為裁定，
    僅依非訟事件程序，就本票形式上之要件是否具備予以審查
    為已足，並無確定實體上法律關係存否之效力，發票人如主
    張執票人未為提示，依票據法第124 條準用同法第95條但書
    之規定，應由其負舉證之責（最高法院84年度台抗字第22號
    、93年度台抗字第83號裁定意旨參照）。次按如發票人就票
    據債務之存否有爭執時，應由發票人提起確認之訴，以資解
    決（最高法院56年度台抗字第714 號、57年度台抗字第76號
    判決意旨參照）。
二、抗告人抗告意旨略以：抗告人現仍居住於新北市中和區壽德
    街址，並無失蹤、逃避或其他無從對其為付款提示之原因，
    惟如附表所示本票2紙（合稱系爭本票）經簽發後，相對人
    均未再有現實提出原本予抗告人請求付款，不能認為其已完
    成票據法規定之提示行為，且相對人亦未提出不能為付款提
    示之原因，而有聲請本票裁定形式要件不備之情形。又附表
    編號1所示之本票為台北店的票，附表編號2所示之本票為桃
    園店的票。抗告人並未積欠相對人任何款項，也未違約，兩
    造亦無任何債權債務關係，抗告人之台北店及桃園店也未積
    欠貨款等語。
三、相對人答辯意旨略以：系爭本票已載明免除作成拒絕證書，
    相對人業於110年5月13日向抗告人提示系爭本票，然卻未獲
    抗告人付款，且系爭本票就其形式上審查，已具備法定要件
    ，裁定准予強制執行，核無不合等語，資為抗辯。
四、經查，本件相對人執抗告人所簽發之系爭本票，經提示未獲
    付款，乃依票據法第123條規定聲請裁定許可強制執行，業
    據相對人提出系爭本票為證（影本置於本院110 年度司票字
    第4945號卷【下稱原裁定卷】第17頁至第19頁）。原審就系
    爭本票為形式上審查，認均未欠缺本票應記載之事項，而為
    准予強制執行之裁定，經核並無違誤。抗告人雖主張相對人
    未為付款之提示行為等語，惟系爭本票既均載有「免除作成
    拒絕證書」之字樣，揆諸上開說明，相對人於聲請法院裁定
    就系爭本票准予強制執行時，即無須提出已為付款提示之證
    據，僅需主張提示不獲付款，即為已足。本件相對人於聲請
    本院就系爭本票裁定准予強制執行時，即已主張系爭本票已
    屆期經提示未獲付款等語（原裁定卷第1頁），又於本院審
    理時補充說明其係於110年5月13日向抗告人提示系爭本票（
    本院卷第37頁）。抗告人如主張相對人未為付款之提示，自
    應由抗告人就相對人即執票人未提示系爭本票負舉證之責。
    而本件抗告人僅稱相對人未向其提示付款，然並未提出任何
    證據以實其說，自難信為真實，抗告人此部分之主張，顯不
    足憑採。至於抗告人主張兩造間並無債權債務關係等語，縱
    認屬實，亦屬實體上之爭執，應由系爭本票發票人即抗告人
    另行提起訴訟以資解決，本院尚無從依非訟程序予以審究。
五、次查，系爭本票票面記載：「遲延利息：逾期未清償時，發
    票人應依年利率百分之五計付遲延利息予受款人」，有系爭
    本票附卷可稽(原裁定卷第3頁、第5頁)。兩造就系爭本票既
    已約定遲延利息之利率為年息5%，相對人自不得請求抗告人
    給付超過年息5%計算之遲延利息。是以，原裁定就系爭本票
    之遲延利息逾年息5%之部分准予強制執行，並非妥適。本院
    自應將系爭本票之遲延利息逾年息5%之部分廢棄，以免抗告
    人法律上之權益有受侵害之虞。
六、綜上，相對人聲請裁定准許就如附表1、2所示之本票金額，
    及自110年6月7日起至清償日止，按年息5%計算之利息為強
    制執行，為有理由，應予准許，逾此範圍，為無理由，應予
    駁回。原裁定准相對人得就系爭本票逾上開範圍部分為強制
    執行，即有未合。抗告意旨雖未指摘及此，然原裁定此部分
    既有不當，仍屬無可維持，爰由本院將此部分廢棄，並駁回
    相對人在原審該部分之聲請。至其餘部分原裁定予以准許，
    並無不合，抗告意旨就其餘部分指摘原裁定不當，求予廢棄
    ，為無理由，應予駁回。
七、據上論結，本件抗告為一部有理由、一部無理由，爰裁定如
    主文。
中　　華　　民　　國　 111　　年　　3　　月　　31　　日
                  民事第七庭    法　官　王婉如
以上正本係照原本作成。
本裁定不得再抗告。
中　　華　　民　　國　111 　　年　　3　　月　　31　　日
                                書記官  鄔琬誼 
附表
本票附表：                                             110 年度抗字第180號       編號 發   票   日 票  面  金  額（新  台  幣） 到期日 利息起算日 票據號碼 備註  1 108年6月20日    300,000元 108年6月20日 110年6月7日     無   2 109年10月5日    600,000元 未載到期日，視為見票即付 110年6月7日     無